臺灣士林地方法院民事裁定　　　　　　100年度監宣字第152號
聲　請　人　康盧春喜
相　對　人　康國芸
上列聲請人聲請監護宣告事件，本院裁定如下：
    主  文
宣告相對人康國芸（男、民國○○年○ 月○○日生、國民身分證統一
編號：Ｚ000000000號）為受監護宣告之人。
選定聲請人康盧春喜（女、民國○○年○ 月○○日生、國民身分證統
一編號：Ｚ000000000號）為受監護宣告之人康國芸之監護人。
指定康而麗（女、民國○○年○○月○○日生、國民身分證統一編號：
Ｚ000000000號）為會同開具財產清冊之人。
聲請程序費用由受監護宣告之人康國芸負擔。
    理  由
一、按對於因精神障礙或其他心智缺陷，致不能為意思表示或受
    意思表示，或不能辨識其意思表示之效果者，法院得因本人
    、配偶、四親等內之親屬、最近一年有同居事實之其他親屬
    、檢察官、主管機關或社會福利機構之聲請，為監護之宣告
    ，民法第14條第1 項定有明文。
二、本件聲請意旨略以：聲請人康盧春喜係相對人康國芸之妻，
    相對人自民國95年12月18日起罹患重度失智症及肺病，致不
    能為意思表示或受意思表示，需有專人在旁照顧，為此依民
    事訴訟法第597 條之規定，聲請裁定相對人為受監護宣告之
    人等語，並提出戶籍謄本、中華民國身心障礙手冊等件為證
    。
三、本院在鑑定人即臺北市立聯合醫院忠孝院區精神科醫師陳大
    申前訊問相對人，審驗相對人之心神狀況。訊問時，相對人
    躺臥病床，插鼻胃管，喉嚨氣切，對本院訊問內容均無回應
    。另依臺北市立聯合醫院函覆之鑑定意見略以：「綜合以上
    康員家族史、過去生活史、過去病史、目前身體狀況、臨床
    精神狀態結果，本院認為康員因罹患慢性阻塞性肺病及呼吸
    衰竭，復因腦部缺氧導致意識障礙，現處於昏迷的狀態，以
    致自我照顧、溝通能力、一般智能及判斷力、思想知覺及日
    常生活等功能均受嚴重影響，其精神狀態及認知能力已達心
    神喪失，致不能為意思表示或受意思表示，或不能辨識其意
    思表示之效果致無法處理自己事務的程度，無法管理處分自
    己財產，需由專人監護為宜。康員之精神及意識障礙應無回
    復之可能性，預後不佳。康國芸先生之臨床診斷：慢性阻塞
    性肺病引起之慢性器質性腦症候群與意識障礙。」等語，有
    本院100 年8 月25日訊問筆錄及臺北市立聯合醫院100 年8
    月31日北市醫忠字第10032631900 號函附之精神鑑定報告在
    卷可稽，堪認相對人因精神障礙或其他心智缺陷，致不能為
    意思表示或受意思表示，亦不能辨識其意思表示之效果。本
    件聲請，為有理由，應予准許，爰宣告相對人康國芸為受監
    護宣告之人。
四、次按受監護宣告之人應置監護人。法院為監護之宣告時，應
    依職權就配偶、四親等內之親屬、最近一年有同居事實之其
    他親屬、主管機關、社會福利機構或其他適當之人選定一人
    或數人為監護人，並同時指定會同開具財產清冊之人。法院
    為前項選定及指定前，得命主管機關或社會福利機構進行訪
    視，提出調查報告及建議。監護之聲請人或利害關係人亦得
    提出相關資料或證據，供法院斟酌。法院選定監護人時，應
    依受監護宣告之人之最佳利益，優先考量受監護宣告之人之
    意見，審酌一切情狀，並注意下列事項：(一)受監護宣告之人
    之身心狀態與生活及財產狀況。(二)受監護宣告之人與其配偶
    、子女或其他共同生活之人間之情感狀況。(三)監護人之職業
    、經歷、意見及其與受監護宣告之人之利害關係。(四)法人為
    監護人時，其事業之種類與內容，法人及其代表人與受監護
    宣告之人之利害關係。民法第1110條、第1111條、第1111條
    之1 分別定有明文。
五、本件相對人康國芸既經為監護宣告，已如前述，自應為其選
    定監護人及指定會同開具財產清冊之人。本院審酌聲請人康
    盧春喜為相對人之配偶，其與相對人育有康而麗、康而鳳、
    康而燕、康而嬪、康而潔等5 女，現均已成年，其中次女康
    而鳳嫁居義大利，五女康而潔現於大陸地區北京市工作，相
    對人之父母、兄弟姐妹均已歿，相對人患病住院前係與康盧
    春喜、康而燕、康而嬪同住，經聲請人與5 名子女商議後，
    其等推派聲請人康盧春喜擔任監護人、康而麗擔任會同開具
    財產清冊之人等惰，業據聲請人及康而麗到庭陳明在卷（見
    本院100 年10月3 日筆錄），並有康而鳳、康而燕、康而嬪
    、康而潔出具之同意書4 件在卷可稽，因認由康盧春喜擔任
    監護人、康而麗擔任會同開具財產清冊之人，應符合相對人
    之最佳利益，爰裁定如主文第2 、3 項所示。末依民法第
    1113條準用同法第1099條、第1099條之1 規定，於監護開始
    時，監護人康盧春喜對於受監護人康國芸之財產，應會同康
    而麗於2 個月內開具財產清冊，並陳報法院，於開具完成並
    陳報法院前，監護人對於受監護人之財產，僅得為管理上必
    要之行為，併此指明。
六、依民事訴訟法第608 條第1 項，裁定如主文。
中    華    民    國   100    年    10    月    31    日
                  家事庭  法  官  陳文通
以上正本證明與原本無異。
如不服本裁定關於選定監護人及指定會同開具財產清冊之人等部
分，應於送達後10日內向本院提出抗告狀，並繳納抗告費新臺幣
1000元；其餘關於宣告監護之部分，不得抗告。
中    華    民    國   100    年    11    月    3     日
                          書記官  陳玉瓊